【裁判字號】    89,上更(一),57
【裁判日期】    890428
【裁判案由】    殺人等
【裁判全文】
臺灣高等法院高雄分院刑事判決          八十九年度上更(一)字第五七號
    上  訴  人  臺灣高雄地方法院檢察署檢察官
    被      告  乙○○
    選任辯護人  顏福松
右上訴人因被告殺人等案件，不服臺灣高雄地方法院八十八年度重訴字第三號中華民
國八十八年五月二十五日第一審判決（起訴案號：臺灣高雄地方法院檢察署八十七年
度偵字第二六二一四號），提起上訴，判決後，經最高法院發回，本院判決如左：
      主      文
原判決撤銷。
乙○○共同殺人，累犯，處有期徒刑拾伍年。褫奪公權拾年。貝瑞塔美國廠製口徑九
ｍｍ制式半自動手槍壹支（含彈匣壹個）、仿德製八ｍｍ改造金屬模型槍壹支、口徑
九ＭＭ制式子彈陸顆、直徑約六．三ＭＭ具殺傷力之土造子彈貳顆，均沒收；又共同
未經許可，持有手槍，累犯，處有期徒刑柒年，併科罰金新台幣貳拾壹萬元，罰金如
易服勞役，以罰金總額與陸個月之日數比例折算。應執行有期徒刑拾捌年。褫奪公權
拾年，併科罰金新台幣貳拾壹萬元，罰金如易服勞役，以罰金總客與陸個月之日數比
例折算。貝瑞塔美國廠製口徑九ＭＭ制式半自動手槍（含彈匣壹個）壹支、仿德製八
ＭＭ改造金屬模型槍壹支、口徑九ＭＭ制式子彈陸顆、直徑約六．三ＭＭ具殺傷力之
土造子彈貳顆，均沒收。
      事      實
一、乙○○前於八十一年間因犯販賣毒品罪，經原審判處有期徒刑四年，嗣經本院駁
    回其上訴確定，於八十六年一月十七日執行完畢，猶不知悔改，又於八十四年二
    月上旬某日，在高雄市○○區○○路附近，以新台幣五十五萬元（起訴書誤繕為
    五十九萬元）之代價，向王寶興（已死亡）購買貝瑞塔美國廠製口徑九ｍｍ制式
    半自動手槍一支、仿德製八ｍｍ改造金屬模型槍一支、口徑九ｍｍ制式子彈十二
    顆，及可供上述模型槍發射之直徑約六．三ｍｍ及八ｍｍ具殺傷力之土造子彈六
    顆，於八十七年九月十二日晚上十時許，在高雄市○○區○○路二○一號八樓之
    一乙○○住處，並與林聰偉基於犯意之聯絡，將前開槍彈均借予林聰偉，未經許
    可而共同持有。乙○○與林聰偉（由原審通緝中）及另年籍不詳綽號「豐仔」之
    男子，於八十七年九月十三日凌晨二時許，相偕至高雄市○○區○○路九如陸橋
    下之「珍味海產店」飲酒宵夜，適遇朋友蔡連燦亦偕同友人林福正、潘志原及譚
    文昌（均經不起訴處分在案）等人亦在該處飲酒，雙方即互相介紹並併桌飲酒。
    嗣林福正又遇其友人王皆進、林寶展及陳俊傑等人在另桌飲酒，即帶同蔡連燦、
    譚文昌等人至王皆進處敬酒，乙○○及林聰偉等人隨後亦至王皆進處飲酒。因當
    時乙○○、林聰偉及王皆進等人均有酒意，乙○○及林聰偉遭王皆進言語相激，
    並因而發生口角，其二人遂互使眼色，同至林聰偉駕駛之自用小客車內取出前開
    槍彈，持至王皆進處示威，王皆進見狀即持酒杯丟擲並高舉該店內椅子抵抗，乙
    ○○、林聰偉二人甲知該二支槍枝均已填裝子彈具殺傷力，如朝人體扣壓扳機足
    以造成他人死亡之結果，竟又另行基於共同之殺人犯意聯絡，仍由乙○○持前開
    九ｍｍ制式手槍、林聰偉持前開八ｍｍ改造金屬模型槍，分朝王皆進之胸腹部等
    要害部位開槍射擊，乙○○共向其擊發三槍，林聰偉亦擊發三槍，均擊重王皆進
    ，致其右胸及腹部多處槍傷併右肺葉多處穿孔及血胸和氣胸症、小腸和大腸多處
    穿孔併內出血及休克、肝衰竭及敗血症，送醫後延至八十七年九月二十八日晚上
    六時十四分許因胸腹部槍傷死亡。警員則於前開案發現場扣得乙○○及林聰偉擊
    發後殘留之八ｍｍ彈殼三顆、九ｍｍ彈殼三顆、制式九ｍｍ子彈二顆、九ｍｍ彈
    頭一顆、子彈碎片二個（銅包衣彈頭）及碎片二個（彈頭鉛心及金屬螺絲）。案
    發後乙○○及林聰偉分頭逃逸，於同年月二十六日乙○○以電話通知高雄市政府
    警察局前鎮分局及鼓山分局警員槍枝之藏放地點，警員則依其所告知情形，在高
    雄市○○區○○路旁大樹下起出前開作案用之九ｍｍ手槍（含彈匣一個）一支及
    九ｍｍ制式子彈七顆（經試射三顆），及在高雄市○鎮區○○路一二六號「檳城
    汽車旅館」對面之圍牆下起出前開作案用之八ＭＭ改造金屬模型槍枝一支及已裝
    填直徑六、三ｍｍ具殺傷力之土造子彈三顆（經試射一顆）。嗣於同年十一月十
    五日（起訴書誤繕為十六日）下午三時許，乙○○在高雄市苓雅區○○○路十九
    巷十一號始經警拘提到案。
二、案經高雄市政府警察局鼓山分局報請相驗及移送台灣高雄地方法院檢察署檢察官
    偵查起訴。
      理      由
一、右開非法持有槍彈，嗣又與林聰偉共同持槍殺害王皆進之事實，迭據被告乙○○
    於警訊、偵查中、原審及本院供承不諱，核與當時在場之證人潘志原於警訊中證
    稱：當時我就有看到綽號「國仔」（指被告乙○○）持槍朝王皆進射擊等語相符
    ，並經潘志原、林福正、黃神農（即珍味海產店之負責人）、陳俊傑及被害人王
    皆進生前於警訊中指認被告乙○○之照片即為開槍之人無訛，復有前開八ｍｍ彈
    殼三顆、九ｍｍ彈殼三顆、制式九ｍｍ子彈二顆、九ｍｍ彈頭一顆、子彈碎片二
    個（銅包衣彈頭）及碎片二個（彈頭鉛心及金屬螺絲）、九ｍｍ手槍一支及九ｍ
    ｍ制式子彈七顆、八釐米改造金屬模型槍枝一支及八ｍｍ具殺傷力之子彈三顆扣
    案可稽，而該等槍彈經送驗之結果，認外徑八ｍｍ彈殼三顆係土造已擊發彈殼，
    口徑九ｍｍ彈殼三顆係制式口徑九ｍｍ已擊發彈殼、在槍擊現場扣得之子彈二顆
    ，係制式口徑九ｍｍ子彈，具殺傷力，彈頭一顆口徑九ｍｍ，具六條右旋來復線
    ，九ｍｍ手槍一支，係貝瑞塔美國廠製口徑九ｍｍ制式自動手槍，槍管內具六條
    右旋來復線，槍號為ＢＥＲ三七八九五一Ｚ，機械性能良好，具殺傷力，子彈七
    顆均係口徑九ｍｍ制式子彈，均具殺傷力，與前開在槍擊現場扣得之九ｍｍ彈頭
    、彈殼及子彈碎片紋痕特徵相吻合，確係該槍所擊發，八釐米槍枝係德製八ｍｍ
    金屬模型槍（ＲＧ八○○），已除去槍管內阻鐵，機械性能良好，可擊發子彈，
    具殺傷力，子彈三顆係土造子彈，已裝填直徑六．三ｍｍ土造金屬彈頭，經採樣
    一顆試射，可擊發，具殺傷力，此有內政部警政署刑事警察局八十七年九月二十
    三日刑鑑字第七○八八二號、八十七年九月三十日刑鑑字第七四五一四號及八十
    七年十月六日刑鑑字第七五○七九號鑑驗通知書各一紙在卷可按。被害人確因被
    告乙○○及林聰偉持槍射擊受傷後因該槍傷不治死亡之事實，復經檢察官督同檢
    驗員前往相驗屬實，並有勘驗筆錄、相驗屍體證甲書及驗斷書各一份在卷可按。
    本件事證甲確，被告之犯行，堪以認定。
二、被告非法持有前開九ｍｍ制式手槍之行為，核係犯槍砲彈藥刀械管制條例第七條
    第四項之罪，其非法持有前開八ｍｍ改造模型槍之行為，核係犯該條例第十一條
    第四項之罪，其非法持有上開具殺傷之之制式及土造子彈之行為，核係犯同條例
    第十二條第四項之罪。其殺死被害人之行為，係犯刑法第二百七十一條第一項殺
    人罪。公訴人就被告非法持有改造模型槍之行為，漏未於起訴書內之起訴法條欄
    論列，然業於犯罪事實欄內敘甲，本院自得審理，併此敘甲。其與共同被告林聰
    偉共同為前開非法持有槍彈及殺人犯行，其間有犯意之聯絡及行為之分擔，為共
    同正犯。其以一行為持有上開制式及改造模型槍枝及子彈，同時觸犯前開三項罪
    名，應依刑法第五十五條之規定，從較重之槍砲彈藥刀械管制條例第七條第四項
    之罪論處。雖被告辯稱其當時酒醉，精神耗弱，應予減刑云云；但查被告射擊時
    ，能擊中被害人，行兇後能迅速駕車逃離現場（見蔡連燦警訊筆錄），應無精神
    耗弱情事，所辯應予減刑，自無可取；被告於非法持有前開手槍及子彈時，主觀
    上尚無以該槍彈殺害被害人之認識，其嗣又以槍擊方式殺人，該二行為間犯意互
    殊，行為各異，應分論併罰。公訴人認該二項犯行間有方法結果之牽連關係，容
    有未洽。查被告前於八十一年間因犯販賣毒品罪，經原審判處有期徒刑四年，嗣
    經本院駁回其上訴確定，於八十六年一月十七日執行完畢，此有台灣高雄地方法
    院檢察署刑案資料查詢紀錄表在卷可稽，其於五年內再犯本件有期徒刑以上之罪
    ，為累犯，應依刑法第四十七條之規定加重其刑。又被告所犯殺人罪部分之法定
    最重本刑為死刑、無期徒刑、依刑法第六十四條第一項及第六十五條第一項規定
    ，死刑及無期徒刑不得加重，僅就其有期徒刑部分加重其刑。
三、原審據以論罪科刑，固非無見，惟查：（一）被告與林聰偉於右述時地共同持槍
    朝王皆進胸腹部等要害部位開槍射擊，被告擊發三槍、林聰偉亦擊發三槍，致王
    皆進中槍，經送醫不治死亡，被告與林聰偉共同殺人之犯意至為甲確定，原判決
    認被告與林聰偉持槍殺害王皆進，係基於不確定之殺人之犯意，自有未合（二）
    被告係累犯，已如前述，惟被告所犯殺人罪之法定最重本刑為死刑，無期徒刑，
    依刑法第六十四條第一項及第六十五條第一項規定，死刑及無期徒刑不得加重其
    刑，僅能就有期徒刑部分加重其刑，原判決理由，就此部分漏未說甲，自屬理由
    不備。（三）扣案之九ｍｍ制式子彈七顆，其中試射三顆已滅失，無庸為沒收之
    諭知，其餘四顆具有殺傷力，係違禁物，原審依刑法第三十八條第一項第一款規
    定宣告沒收，本無不合，惟原判決理由竟稱：「九ｍｍ制式子彈七顆，已不具子
    彈完整結構而不具殺傷力，爰不另為沒收之諭知」等語，自屬相互矛盾，復有未
    合。檢察官循告訴人丙○○具狀請求上訴，略以被告行兇後，未賠償被害人家屬
    ，原審量刑過輕等語，但查被告就行兇經過，於本院前審供稱：「當時王皆進以
    言語相激，他對著我與林聰偉罵「幹你娘」「不正孩子」（台語），林聰偉即回
    到車內拿槍：：：王皆進以酒瓶酒林丟我：：：突然我聽見槍聲而我的左手臂中
    槍，我以為是他對我開槍，我即對王皆進開：：：」，槍核與證人潘志原，林福
    正等人警訊時供稱被告亦有受傷等情相符，堪認被告行兇，係酒後衝突所致，尚
    難認原審量處有期徒刑十五年有輕縱之處，檢察官上訴雖無理由，但原判決既有
    可議。自應由本院將原判決撤銷改判。爰審酌被告持有具殺傷力之槍枝二支，及
    具有殺傷力之子彈達十八顆，對社會治安構成嚴重威脅，其復以槍擊方式殺害被
    害人，剎奪他人之生命，且造成被害人家屬精神上及經濟上損失至鉅，犯後雖已
    坦承部分犯行，惟尚未與被害人家屬達成民事和解等一切情狀，分別量處如主文
    所示之刑，並就科處罰金部分諭知如易服勞役以罰金總額與陸個月之日數比例折
    算。，並合併定其應執行之刑，被告所犯殺人罪部分，依其犯罪性質，有褫奪公
    權必要，應宣告褫奪公權十年。被告犯槍砲彈藥刀械管制條例第十一條第四項之
    罪，經判處有期徒刑，惟此次係初次違反槍砲彈藥刀械管制條例之罪，尚難認對
    其具有預防矯治其社會危險性之必要，且並無證據顯示被告有犯罪之習慣或以犯
    罪為常業之情形，公訴人請求法院諭知強制工作，難認有據，爰不依槍砲彈藥刀
    械管制條例第十九條第一項及刑法第九十條第一項之規定就被告諭知保安處分（
    大法官會議釋字第四七一號解釋文及解釋理由可資參照）。至扣案之改造槍枝（
    含彈匣一個）二支及未試射具有殺傷力九ｍｍ之子彈六顆土造子彈二顆均係違禁
    物，爰依刑法第三十八條第一項第一款之規定，併予宣告沒收。至已試射之子彈
    四顆（其中三顆九ｍｍ制式子彈，一顆為土造、子彈）、八ｍｍ彈殼三顆、九ｍ
    ｍ彈殼三顆、九ｍｍ彈頭一顆、子彈碎片二個（銅包衣彈頭）及碎片二個（彈頭
    鉛心及金屬螺絲），已不具子彈完整結構而不具殺傷力，爰不另為沒收之諭知。
據上論結，應依刑事訴訟法第三百六十九條第一項前段、第三百六十四條、第二百九
十九條第一項前段、槍砲彈藥刀械管制條例第七條條第四項、第十條第四項、第十二
條第四項，刑法第十一條前段、第二十八條、第二百七十一條第一項、第五十五條、
第四十七條、第四十二條第三項、第五十一條第五款、第三十七條第二項、第三十八
條第一項第一款，罰金罰鍰提高標準條例第一條前段、第二條，現行法規所定貨幣單
位折算新台幣條例第二條，判決如主文。
本案經檢察官邱榮藏到庭執行職務。
中    華    民    國        八十九      年      四      月    二十八    日
                              臺灣高等法院高雄分院刑事第九庭
                                  審判長法官  張甲松
                                        法官  任森銓
                                        法官  江泰章
右正本證甲與原本無異。
如不服本判決，應於判決送達後十日內向本院提出上訴狀，其未述理由者並應於提
出上訴狀後十日內向本院補提理由書（應附繕本)。
                                      書記官  黃一秋
中    華    民    國        八十九      年      五      月      一      日
附錄：本判決論罪科刑法條：
刑法第二百七十一條第一項
殺人者，處死刑、無期徒刑或十年以上有期徒刑。
                                                                      Ｈ


司法院資訊處製作；財團法人民間司法改革基金會備份。
